臺灣新竹地方法院刑事判決　　　　　　　94年度簡上字第36號
上　訴　人
即　被　告　丙○○
上列上訴人因公共危險案件，不服本院竹東簡易庭於中華民國九
十四年三月二十三日所為之九十四年度竹東交簡字第二九號第一
審簡易判決（原聲請簡易判決處刑案號：臺灣新竹地方法院檢察
署九十四年度偵字第七四一號），而提起上訴，本院管轄第二審
之合議庭判決如下：
    主  文
原判決撤銷。
丙○○服用酒類，不能安全駕駛動力交通工具而駕駛，處拘役伍
拾玖日，如易科罰金，以佰元折算壹日。
    事  實
一、丙○○明知飲酒後駕駛車輛將導致其注意能力減低、反應能
    力變慢，在此時仍駕駛車輛行駛於馬路上，隨時有致他人於
    死、傷之危險，且道路交通管理處罰條例定有於飲酒後呼氣
    之酒精濃度達每公升空氣含零點二五毫克時即不得駕車之規
    定，於民國九十四年一月二十七日晚上六時許至八時許期間
    ，在新竹縣峨眉湖附近之某友人住處，食用以酒烹煮之薑母
    鴨，迨翌日（二十八日）凌晨零時三十分許，丙○○即搭乘
    友人所駕駛之車輛離開上開處所，約三十分鐘後即返抵其位
    於新竹縣芎林鄉○○村○○街二五六巷三十號住處之巷口與
    友人楊國鑫聊天，聊天畢，丙○○因想起自己所有之車號Ｒ
    ４－６５０９號自用小客車停放在早餐店前，為免車子停在
    店前影響清晨早餐店做生意，即至上開車輛停放處欲將車輛
    移開，而不顧自己有前述飲用酒類，且已達不能安全駕駛動
    力交通工具之狀況下（未達心神喪失或精神耗弱之程度），
    坐上駕駛座啟動引擎而駕駛之，於同日凌晨一時二十分許，
    行經新竹縣芎林鄉○○路、文衡路口時，因丙○○將上開車
    輛行駛在路中間之雙黃線上，且有蛇行之跡象，遂遭警攔查
    ，並經警於同日凌晨二時零七分許，檢測其呼氣之酒精濃度
    為每公升空氣含零點六一毫克之濃度。
二、案經新竹縣警察局竹東分局報告臺灣新竹地方法院檢察署檢
    察官偵查聲請簡易判決處刑。
    理  由
一、訊據被告固不否認有於九十四年一月二十七日晚上六時許至
    八時許期間，在友人位於新竹縣峨眉湖附近之住處，飲用以
    酒烹煮之薑母鴨，以及於翌日即二十八日凌晨零時三十分許
    ，其搭乘友人所駕駛之車輛離開上開處所，返回其位於新竹
    縣芎林鄉○○村○○街二五六巷三十號住處之巷口後，因顧
    慮自己所有之車號Ｒ４－６５０９號自用小客車影響早餐店
    做生意而欲移車，即駕駛上開車輛，於同日凌晨一時二十分
    許，行經新竹縣芎林鄉○○路、文衡路口時，遂遭警攔查，
    並經警於同日凌晨二時零七分許，檢測其呼氣之酒精濃度為
    每公升空氣含零點六一毫克之濃度之事實，惟於本院準備程
    序時辯稱：上開零點六一毫克之測試結果，並非我當日第一
    次接受酒精濃度測試所測出，在此次之前，我所測出之酒精
    濃度值有零、有零點二八等結果，但警察都沒有提出來，而
    是取其中最高之測定值來移送我；嗣於本院審理時另辯稱：
    當日我有主動要求去醫院抽血，警方不答應云云。經查：
（一）證人即警員甲○○於檢察官訊問時具結證稱：本案之過程
      都是我們分駐所所長全程處理，我也有在場，因為被告前
      面先拒測，數值會有差是因被告都會拒測或只有細微吹氣
      ，第一次正常吹氣是零點六一毫克，從攔檢的一時二十分
      到吹氣的二時零七分約隔四十幾分鐘，因為現場被告一直
      拒測，直到說要帶他到醫院強制抽血檢測，被告才接受吹
      氣檢測，就是零點六一毫克的那一次等語（見偵查卷第三
      七頁）。
（二）證人即芎林分駐所所長乙○○於本院審理時具結證稱：（
      取締酒駕的流程？）路檢攔下駕駛者後，發現駕駛者身上
      有酒味就會做酒測，（有無碰過受檢人不配合，如何處理
      ？）如果確定身上有酒味，就會列拒測單，再送去醫院抽
      血，（何謂拒測單？）要他吹氣不吹氣，按下拒測鍵就會
      列出酒測單，酒測單上就會有拒測字樣顯示，（查獲經過
      ？）在芎林鄉○○路與文衡路口，被告的車是竹北往竹東
      方向走，‧‧車有壓到雙黃線，有點蛇行，我們就把他攔
      下，‧‧發現他身上有酒味，請他接受酒測，他跟我們說
      他跟警察很熟又不吹氣，機器在一段時間沒有感應吹氣就
      會自動列出空白單子，‧‧被告一直想離開現場又不願意
      配合，我們按拒測鍵，機器在（一時）五十四分時印拒測
      單，‧‧我們決定要送被告去抽血，他又說要吹，他故意
      用吸氣或不吐氣的方式造成機器不能感應，所以又按第二
      次拒測鍵，‧‧將被告帶回所裡後，被告說願意配合吹氣
      ，我們就又讓他吹，第一次是二時零七分，結果是零點六
      一毫克，我們請他簽名他不簽，又說要喝水，在二時十分
      請他吹，吹出來是零點四六，他又拒簽名，‧‧我們要送
      被告去抽血時，楊國鑫就勸被告吹氣，被告就吹了，‧‧
      因為被告第一次願意配合接受酒測就是零點六一，我們認
      為他涉犯公共危險罪所以移送他，‧‧被告並沒有主動要
      求抽血，如果有我們當然很樂意等語（見本院卷第二七、
      二八頁）。
（三）經本院當庭勘驗證人乙○○於本院審理時所提出之本件取
      締過程錄音帶，其內容顯示：在攔檢現場，警員一直勸被
      告接受酒測，被告一直用客家與說「不要」，警員亦告知
      被告如果不吹就送醫院驗血，如此情形重複數次，後來回
      到派出所於凌晨一時五十分，警察再度詢問被告要不要吹
      氣，被告都不回答，警員表示不吹就按拒測鍵，就到醫院
      抽血，並重複此情形，最後警員問被告在二時零七分所做
      酒測值零點六一要不要簽名，被告仍不回答，警員表示如
      果不簽就寫拒簽等情（詳見本院卷第二九頁勘驗筆錄）。
（四）由上述證人證述及勘驗筆錄內容可知，被告當日不論於攔
      檢現場或派出所內，均一直拒絕接受酒測，且從未主動發
      聲要求到醫院驗血，而證人所述之被告拒絕酒測過程中，
      機器因未接受吹氣感應會自動列出空白單子、經警員按拒
      測鍵會列出拒測單、被告於二時零七分正常吹氣接受酒測
      結果為零點六一毫克但被告拒簽名、以及其後再檢測出零
      點四六毫克等情，亦經核與卷附七紙編號連續之酒測單即
      ：(1)編號○二九一，一時四十五分，結果為空白，(2)編號
      ○二九二，一時五十四分，結果為空白，(3)編號○二九三
      ，一時五十五分，結果顯示「拒測」，(4)編號○二九四，
      一時五十八分，結果顯示「拒測」，(5)編號○二九五，二
      時零七分，結果顯示測定值零點六一，(6)編號○二九六，
      二時十分，結果顯示測定值零點三七，(7)編號○二九七，
      二時十九分，結果顯示測定值零點四六等情相符，顯然證
      人上開所述取締經過均為實在。被告雖復辯稱該錄音內容
      並非全程連續錄音，質疑錄音內容遭證人剪接云云，然查
      ，證人為執法人員，本諸法律授予之權利執行職務，與被
      告復素昧平生，毫無恩怨，豈須大費周章錄音、剪輯來誣
      陷被告，況被告若真有要求至醫院接受抽血檢驗，衡情證
      人必樂於接受，因為如此證人可省去對被告實施酒測的程
      序及時間，反而便利證人職務之執行，就如證人乙○○上
      開所述「我們當然很樂意」豈有拒絕之可能。
（五）另由證人楊國鑫於檢察官訊問時具結證稱：我到場（派出
      所）時，他們要測，被告不吹，被告前後測了三、四次，
      測的紀錄均不同，被告都沒有簽名等語（見偵查卷第三六
      頁），更加可以證明證人甲○○、乙○○所為因被告拒絕
      酒測、且不配合，才會對被告施予多次之酒測，亦才會有
      上開數紙酒測單存在之證述非虛。再者，被告願意配合酒
      測後第一次之測定值即為零點六一毫克，惟因被告拒絕簽
      名，證人乃再對被告重新實施酒測，此有證人乙○○所製
      作之查證報告一件在卷足參（見偵查卷第四一頁），雖被
      告之後之酒測值為零點三七、零點四六，均較第一次所測
      值零點六一為低，然被告對於第一次之酒測結果確係由其
      呼氣所得並不爭執，而此次所測之時間又在前，之後雖有
      測得零點三七、零點四六之值，但該二次所測時間較後，
      相對地經過代謝時間已較長，所得數值當然會比先前測試
      所得值低，而證人乙○○所持以對被告實施酒測之呼氣酒
      精測試器，係經經濟部標準局於九十三年五月二十五日檢
      定合格，有效期限為一年乙情，亦有該局九十三年五月二
      十六日之檢定合格證書一件在卷足稽（見偵查卷第四三頁
      ），足見本件施測之九十四年一月二十八日當時，酒精測
      試器仍在有效使用範圍內，故所測得之上開零點六一之數
      值，應認可採，警員以該數值為據移送被告犯公共危險罪
      責，依法並無不合。
（六）綜上揭零點六一酒精濃度測試紀錄紙、證人乙○○之證述
      暨刑法第一百八十五條之三案件測試觀察紀錄表記載：駕
      駛有蛇行，車身搖擺不定之情（見偵查卷第十二頁），再
      佐以法務部八十八年五月十八日所發之八八法檢字第００
      一六六九號函所示：「酒精濃度呼氣已達每公升零點五五
      毫克時，肇事率為一般正常人之十倍，認已達不能安全駕
      駛之標準」，被告經檢測之呼氣酒精濃度高達每公升零點
      六一毫克，超過每公升零點五五毫克之法定標準值甚高，
      顯然已達不能安全駕駛之程度，其公共危險犯行，洵堪認
      定。被告以前開情詞置辯，不僅空言質疑警員執法之公信
      力，且顯然均為事後卸責之詞，不足採信。本件事證明確
      ，自應依法論罪科刑。
二、核被告所為，係犯刑法第一百八十五條之三服用酒類不能安
    全駕駛動力交通工具而駕駛罪。原審予以論科，固非無見，
    惟查，被告係於九十四年一月二十八日凌晨零時三十分許，
    搭乘友人所駕駛之車輛離開新竹縣峨眉湖友人住處，約三十
    分鐘後即返抵其位於新竹縣芎林鄉○○村○○街二五六巷三
    十號住處之巷口附近，始駕駛車號Ｒ４－６５０９號車輛上
    路，而於同日凌晨一時二十分許，行經新竹縣芎林鄉○○路
    、文衡路口時，遂遭警查獲之事實，已如前述，而原審認被
    告在位於新竹縣峨眉湖某薑母鴨店食用薑母鴨後，即駕駛上
    開車輛，於一月二十八日凌晨一時二十分許在上開路口遭警
    查獲之事實，似有違誤。從而，原審判決既有上開不當之處
    ，縱被告之上訴為無理由，本院亦應依法撤銷原判決並由本
    院自為判決。爰審酌被告身為人師，自喻人文工作學者，育
    才無數，竟不知以身作則，無視法令宣導甚久，仍酒後駕駛
    車輛，對其他用路人之安全造成危險，兼衡被告犯後仍矢口
    否認犯行，飾詞狡辯，不僅不知自省，仍一昧空言質疑警員
    執法之正確性，所為實不足取等一切情狀，量處如主文所示
    之刑，並諭知易科罰金之折算標準。
三、據上論斷，應依刑事訴訟法第四百五十五條之一第一項、第
    三項、第三百六十九條第一項前段、第三百六十四條、第二
    百九十九條第一項前段，刑法第一百八十五條之三、第四十
    一條第一項，罰金罰鍰提高標準條例第二條，判決如主文。
本案經檢察官傅伊君到庭執行職務。
中　　華　　民　　國　　94　　年　　11　　月　　17　　日
                        刑事第六庭審判長法  官   遲中慧
                                        法  官   林昌義
                                        法  官   魏瑞紅
以上正本證明與原本無異。
不得上訴。
中　　華　　民　　國　　94　　年　　11　　月　　17　　日
                                        書記官   吳月華
附錄本案論罪科刑法條：
刑法第一百八十五條之三：
服用毒品、麻醉藥品、酒類或其他相類之物，不能安全駕駛動力
交通工具而駕駛者，處一年以下有期徒刑、拘役或三萬元以下罰
金。
